【裁判字號】    99,訴,1543
【裁判日期】    991130
【裁判案由】    偽造文書等
【裁判全文】
臺灣臺北地方法院刑事判決              99年度訴字第1543號
公  訴  人  臺灣臺北地方法院檢察署檢察官
被      告  葉哲良
上列被告因偽造文書等案件，經檢察官提起公訴（99年度偵字第
20337 號），被告於準備程序進行中，就被訴之事實為有罪之陳
述，經告知被告簡式審判程序之旨，並聽取當事人之意見後，本
院合議庭裁定由受命法官獨任進行簡式審判程序，判決如下：
    主  文
葉哲良竊盜，處有期徒刑伍月，如易科罰金，以新臺幣壹仟元折
算壹日；又行使偽造私文書，足以生損害於他人，處有期徒刑肆
月，如易科罰金，以新臺幣壹仟元折算壹日，於信用卡簽帳單商
店存根聯持卡人簽名欄內偽造之「張吟旖」簽名署押共貳枚，均
沒收。應執行有期徒刑柒月，如易科罰金，以新臺幣壹仟元折算
壹日，於信用卡簽帳單商店存根聯持卡人簽名欄內偽造之「張吟
旖」簽名署押共貳枚，均沒收。
    事  實
一、葉哲良與張吟旖前為男女朋友，於民國98年9 月間開始交往
    ，葉哲良竟基於意圖為自己不法所有之犯意，於98年10月間
    起至99年3 月底止，趁張吟旖假日至其位於臺北市○○區○
    ○街2 段66之4 號12樓之4 租屋處洗澡或睡覺之際，接續竊
    取張吟旖皮包內所有新臺幣（下同）1,000 元至3,000 元不
    等之現金，共計竊取30萬餘元得手。
二、復另行起意，竟意圖為自己不法所有，基於詐欺及偽造私文
    書後據以行使之犯意，接續於99年4 月12日上午11時31分及
    同日11時39分許，未得張吟旖之同意，擅自持張吟旖之花旗
    商業銀行股份有限公司（下稱花旗銀行）信用卡（卡號0000
    000000000000號），至臺北市誠品書局信義店，佯為有權使
    用該信用卡之張吟旖本人，刷卡購買花盆、耳機及餐卷等物
    品，消費金額分別為1,085 元及6,800 元，並在信用卡簽帳
    單商店存根聯持卡人簽名欄上偽簽「張吟旖」之署押2 枚，
    用以表彰張吟旖本人確認該簽帳單記載之交易標的及金額，
    及向發卡銀行請求撥付消費款項予特約商店之意，並持交予
    不知情之特約商店店員而行使之，致該商店員工誤以為係真
    正持卡人，因而陷於錯誤作而交付商品予葉哲良，及使花旗
    銀行因而誤認係真正持卡人消費而代為墊付上開商品之簽帳
    款項，足生損害於張吟旖、特約商店及花旗銀行，葉哲良隨
    即於當日將該信用卡置回張吟旖之皮夾內。嗣張吟旖發覺其
    皮夾內之金錢經常短少，於99年4 月中旬詢問葉哲良後，始
    知上情。
三、案經張吟旖訴由內政部警政署刑事警察局移送臺灣臺北地方
    法院檢察署檢察官偵查起訴。
    理  由
一、本件被告葉哲良所犯非死刑、無期徒刑、最輕本刑為3 年以
    上有期徒刑之罪，或高等法院管轄第一審之案件，被告於本
    院準備程序進行中，就被訴事實為有罪之陳述，經本院認合
    於刑事訴訟法第273 條之1 第1 項之規定，裁定進行簡式審
    判程序，合先敘明。
二、上開事實，業據被告於本院準備程序及簡式審判程序時坦承
    不諱（見本院卷第18至20頁、第26至34頁），核與告訴人張
    吟旖於警詢、偵訊時證述情節大致相符（見99年度他字第78
    97號卷第4 至5 頁、第9 至10頁，99年度偵字第20337 號卷
    第6 至8 頁），此外，復有被告之Facebook網頁翻印畫面、
    自白書、花旗銀行信用卡帳單明細資料、財團法人聯合信用
    卡處理中心99年8 月27日聯卡會計字第0996000138號函文及
    花旗（臺灣）商業銀行股份有限公司99年9 月7 日（99）臺
    消企字第1467號函文所檢送告訴人信用卡簽帳單影本2 張等
    件在卷足證（見99年度他字第7897號卷第11至13頁、99年度
    偵字第20337 號卷第11至13頁），足徵被告出於任意性之自
    白核與事實相符。綜上，本案事證明確，被告之犯行堪以認
    定，應予依法論科。
三、按信用卡簽帳單係以文字為一定之意思表示，持信用卡刷卡
    消費時，在簽帳單上簽署姓名，除表示已收受特約商店交付
    之交易標的物外，並為確認該筆消費之憑證，具有表示法律
    上權利義務關係之意思內容，故簽帳單性質上除與收據相同
    外，並且為信用卡發卡銀行依據此向簽帳人收款之憑證，應
    為文書之一種。核被告所為，係犯刑法第320 條第1 項之竊
    盜罪，同法第216 條、第210 條行使偽造私文書罪、第339
    條第1 項詐欺取財罪。被告於上開犯罪事實欄一、所載之時
    間內，竊取告訴人皮包內之現金，被害法益同一，且在同一
    地點為之，係出於同一目的而為竊盜，各行為間之獨立性極
    為薄弱，依一般社會觀念，各個行為難以強行分開，應視為
    接續施行之接續犯，應論以一罪。被告於簽帳單上偽造署押
    之行為，係偽造私文書之階段行為，又偽造私文書後復持以
    行使，其偽造之低度行為為行使之高度行為所吸收，均不另
    論罪。被告所為如上開事實欄二、所載之犯行，係於同日以
    告訴人所有之同一信用卡刷卡消費，侵害法益均屬同一，且
    時間、空間密接，依一般社會通念，難以強行區分，應論以
    接續犯一罪。又被告上開盜刷信用卡之行為，同時觸犯行使
    偽造私文書及詐欺取財2 罪名，為想像競合犯，應依刑法第
    55條規定，從一重之行使偽造私文書罪處斷。被告所犯上開
    竊盜罪及行使偽造私文書罪，犯意各別，行為互殊，罪名不
    同，應予分論併罰。爰審酌被告與告訴人原為男女朋友，竟
    不思依循正軌賺取財物，而趁告訴人未發覺之際，以前揭竊
    取財物及盜刷信用卡之手法，不法牟取財物，除造成他人權
    益受損外，更紊亂商業交易秩序，且迄今僅償還20萬元予告
    訴人，仍未獲得告訴人之諒解，其行為自非可取，況被告身
    為警察人員，職司社會治安及風氣維護職責，竟不知廉潔自
    恃，而為本件犯行，實有不該，惟念其於本院審理時終能坦
    承犯行，態度尚可，顯已知悔悟，且前無前科，素行良好，
    有卷附臺灣高等法院被告前案紀錄表可參，並衡酌被告為研
    究所畢業，現在刑事警察局擔任警務人員，月收入約6 萬元
    等智識、教育程度、經濟狀況等情，暨其犯罪動機、目的及
    犯罪所生之危害等一切情狀，分別量處如主文所示之刑並各
    諭知易科罰金折算標準，暨定應執行之刑及易科罰金折算標
    準。
四、被告於上開事實欄二、所載之時、地，在信用卡簽帳單商店
    存根聯持卡人簽名欄內偽造告訴人之「張吟旖」署押共2 枚
    ，均屬偽造之署名，不問屬於犯人與否，應依刑法第219 條
    之規定宣告沒收。另信用卡簽帳單商店存根聯2 張，因已交
    付行使於特約商店，而非屬被告所有之物，又信用卡簽帳單
    之持卡人存根聯部分，並未扣案，且為被告所丟棄，業據被
    告供述在卷（見本院卷第32頁），復無證據證明其尚存在，
    為免日後執行困難，爰不併予宣告沒收。
據上論斷，應依刑事訴訟法第273 條之1 第1 項、第299 條第1
項前段，刑法第216 條、第210 條、第320 條第1 項、第339 條
第1 項、第55條、第41條第1 項前段、第8 項、第51條第5 款、
第219 條，刑法施行法第1 條之1 ，判決如主文。
本案經檢察官陳仕蘭到庭執行職務。
中    華    民    國    99    年    11    月    30    日
                  刑事第十九庭  法  官  林佑珊
上正本證明與原本無異。
如不服本判決應於收受送達後10日內向本院提出上訴書狀，並應
敘述具體理由；其未敘述上訴理由者，應於上訴期間屆滿後20日
內向本院補提理由書（均須按他造當事人之人數附繕本）「切勿
逕送上級法院」。告訴人或被害人如對於本判決不服者，應具備
理由請求檢察官上訴，其上訴期間之計算係以檢察官收受判決正
本之日期為準。
                                書記官  陳宏璋
中    華    民    國    99    年    11    月    30    日
附錄本案論罪科刑法條：
中華民國刑法第216條
（行使偽造變造或登載不實之文書罪）
行使第 210 條至第 215 條之文書者，依偽造、變造文書或登載
不實事項或使登載不實事項之規定處斷。
中華民國刑法第210條
（偽造變造私文書罪）
偽造、變造私文書，足以生損害於公眾或他人者，處 5 年以下
有期徒刑。
中華民國刑法第320條
（普通竊盜罪、竊佔罪）
意圖為自己或第三人不法之所有，而竊取他人之動產者，為竊盜
罪，處5  年以下有期徒刑、拘役或 5 百元以下罰金。
意圖為自己或第三人不法之利益，而竊佔他人之不動產者，依前
項之規定處斷。
前二項之未遂犯罰之。
中華民國刑法第339條
（普通詐欺罪）
意圖為自己或第三人不法之所有，以詐術使人將本人或第三人之
物交付者，處 5 年以下有期徒刑、拘役或科或併科 1 千元以下
罰金。
以前項方法得財產上不法之利益或使第三人得之者，亦同。
前二項之未遂犯罰之。

司法院資訊處製作；財團法人民間司法改革基金會備份。
